臺灣新竹地方法院民事判決
                                      109年度婚字第214號
原      告  翁仁佑  

被      告  阮美泉（外文名：NGUYEN THI MY TUYEN）

上列當事人間請求離婚事件，本院於民國109年12月9日言詞辯論
終結，判決如下：
    主    文
准原告與被告離婚
訴訟費用由被告負擔。
    理    由
壹、程序方面按離婚及其效力，依協議時或起訴時夫妻共同之本
    國法；無共同之本國法時，依共同之住所地法；無共同之住
    所地法時，依與夫妻婚姻關係最切地之法律，涉外民事法律
    適用法第50條定有明文。本件原告本國籍，被告國籍則為越
    南國，兩造結婚後約定由被告來臺共同生活，原告於民國10
    5年9月12日向戶政機關辦畢結婚登記後，被告於同年10月3
    日入境臺灣等事實，有原告戶籍謄本、被告之入出境紀錄、
    新竹○○○○○○○○○109年4月17日竹縣湖戶字第1090000753號函
    暨結婚登記資料附於本院109年度婚字第74號卷宗可按，前
    開事實應堪認定，依前揭規定，本件離婚事件自應適用中華
    民國法律，合先敘明。
貳、實體方面
一、原告起訴主張：兩造於105年3月15日在越南結婚，半年後被
    告來臺灣，其後兩造相處不佳，被告時常向原告要錢，被告
    說話不老實，因此兩造常吵架，106年8月19日原告下班回家
    ，不見被告在家，且被告物品全拿走了，原告當時生氣故未
    找尋被告，原告於109年初（應為108年10月1日向本院遞狀
    ）向本院訴請離婚後，才聯絡上被告，前案調解不成立，進
    入法院審理中，被告才說要回家、請原告不要訴請離婚，原
    告因相信被告會返家才將前案撤回，結果被告並未返家，一
    直騙原告，依民法第1052條第2項規定，請求與被告離婚。
    另就被告之答辯，陳述意見略以：原告年紀不小了，想要有
    小孩，當初被告來臺後兩三個月，伊問被告來臺灣做什麼，
    被告說不曉得，原告擔心語言問題溝通不良，提議找人協助
    翻譯溝通，但被告因此說若找人翻譯的話，她一句話都不講
    ，被告若要回家，伊還是願意讓她回家，但上次起訴離婚，
    被告說要給她4、5個月時間，剛開始打電話會回電，到後來
    打了十來通，被告兩三天才回電，且講兩三秒就結束，只說
    她很忙，原告已經給過被告機會跟時間了，已不需要被告嘗
    試回家，直接離婚等語。
二、被告則以：兩造很多年沒同住，因為原告常想跟伊做愛，但
    伊若不同意，原告會不開心，常罵伊、跟伊吵架、摔東西或
    用力推伊，且原告會關瓦斯、關水不讓伊洗澡，原告雖然不
    是全部對伊不好，但希望原告能改變個性，有事好好講，不
    要大聲或用力推伊，且伊無法天天跟原告性行為，可接受一
    週一次，伊需要一段時間才能回去跟原告生活，因為伊沒這
    麼多時間，無法先一週回去原告家一次，現在伊早上7時工
    作到下午5時，晚上6時到9時另外有打工，若晚上9時回去原
    告家會很晚，而早上很早又要離開，這樣沒什麼感覺，週末
    沒放假，每天都工作，一個月放假1、2天，有時在週末，伊
    不想離婚等語。
三、得心證之理由
（一）原告主張兩造於105年3月15日在越南結婚，並已辦理臺灣
      結婚登記，現婚姻關係存續中等節，業經本院109年度婚
      字第74號職權函詢戶政機關查明在案，且原告之戶籍登記
      配偶欄現仍為被告，復經本院職權查詢原告之個人戶籍資
      料無訛，是兩造現仍為夫妻關係，應堪認定。
（二）按婚姻係由兩個獨立個體，因對於婚姻生活有所共識，基
      於互信、互愛、互諒等情感基礎，而共組家庭生活之制度
      ，關於是否共同生活，或因工作、學業、本生家庭之故而
      需分居兩地、是否生（養）育子女、如何維繫情感交流（
      包含有性或無性生活）等等各情，均有賴來自不同家庭之
      兩獨立個體本於上開基礎，以溝通化解歧見或存異求同，
      倘夫妻兩人有所共識，要經營如何之家庭，在不違反法律
      及公序良俗下，均無不可，亦無標準模式，惟不論如何，
      均以有賴夫妻二人同付努力以取得共同認知為前提。次按
      有民法第1052條第1項以外之重大事由，難以維持婚姻者
      ，夫妻之一方得請求離婚，但其事由應由夫妻之一方負責
      者，僅他方得請求離婚，為同條第2項所明定。其目的在
      使夫妻請求裁判離婚之事由較富彈性。復按婚姻係以夫妻
      之共同生活為目的，配偶應互相協力保持其共同生活之圓
      滿、安全及幸福，此為維持婚姻之基礎，若此基礎不復存
      在，致夫妻無法共同生活，無復合可能者，即應認有難以
      維持婚姻之重大事由存在。而婚姻乃以組織家庭，共同生
      活為目的，故有足以破壞共同生活或難以維持共同生活之
      情事，宜允許其離婚以消滅婚姻關係。又是否有難以維持
      婚姻之重大事由，係以婚姻是否已生破綻而無回復之希望
      為判斷標準，不僅需由夫妻之一方已喪失維持婚姻意欲之
      主觀面加以認定，更應依客觀之標準，即難以維持婚姻之
      事實，是否已達於倘處於同一境況，任何人均將喪失維持
      婚姻希望之程度決之。至難以維持婚姻之重大事由，於夫
      妻雙方就該事由均須負責時，應比較衡量雙方之有責程度
      ，僅責任較輕之一方，得向責任較重之他方請求離婚，如
      雙方之有責程度相同，則雙方均得請求離婚，以符公平
（三）原告主張被告於106年8月19日離去兩造共同住所，迄今未
      再返回與原告共同生活乙節，未據被告爭執，復有原告所
      提新竹縣政府警察局竹北分局新工派出所受理各類案件紀
      錄表可參（本院卷第15頁），足信兩造已分居逾3年。被
      告到庭雖答辯如前，然審酌原告為62年生、被告為83年生
      ，兩造於105年結婚時，原告已43歲，仍膝下無子，原告
      確實有期望生子之可能，然生育子女將牽涉兩造之性生活
      協調程度，此亦關涉夫妻生活之幸福，本即應由兩造於婚
      姻生活努力溝通以取得共識，而在被告尚未離家之前，顯
      然兩造並未能針對此等夫妻相處之重要事項達成共識，以
      致原告急於生子，但被告卻不喜頻繁性事，此等認知落差
      亦成為兩造日常相處之爭端，難獲解決，甚至衍生被告所
      稱原告會用力推伊、關水關瓦斯不讓伊洗澡等生活干擾行
      為，被告長期離家之行為，亦顯出被告實無法改變自己與
      原告間就夫妻性行為及生育子女等想法上之差異，且經本
      院當庭詢問被告「是否願意回去生活？」、「一段時間是
      多久？」、「可以從現在開始試著一週回去過夜一次嗎?
      」等問題，被告僅稱一段時間至少要幾個月，希望可以一
      個月回去1、2次等語，被告並未能當庭給予如何回復與原
      告長期共同生活之確定答覆，另審諸原告前案訴請離婚係
      於108年10月1日即向本院遞狀起訴，被告前案經本院於10
      8年10月4日電話聯絡調解事宜，並於108年10月間即確定1
      08年12月20日進行調解程序，被告因故未到場，另訂109
      年2月7日調解，被告該日到場稱尚需思考是否離婚，改10
      9年4月7日續調，兩造對於離婚尚無共識，進行訴訟審理
      後，原告於109年5月14日當庭向本院陳述兩造已說好，伊
      要撤回等語，有本院109年度婚字第74號卷宗可考，然原
      告嗣於109年8月24日再向本院具狀訴請離婚，並主張如前
      所述，可知自前案繫屬本院起迄今，原告確實已給予被告
      長達1年之時間思考兩造婚姻關係之存續或終結，被告實
      無理由再於本件主張「另需要一段時間」，且對於所謂之
      一段時間亦無法明確期限，甚至只願一個月與原告同住1
      、2天，以兩造尚未分居前之相處時間僅約半年，且時常
      爭吵以觀，兩造過往共同生活期間培養之夫妻情感尚非堅
      實，更何況兩造已分居長達3年之久，分居期間幾無聯繫
      ，夫妻情感僅更形淡薄，被告所述一個月與原告相處1、2
      天之方式，毫無可能增進兩造夫妻情感厚度及幸福感，被
      告到庭所陳僅願維持目前之生活現況，難認有回復與原告
      長期生活之意願，此已明顯有違婚姻目的，而原告於訴訟
      上面對被告不願長期返回共同生活之勢，已當庭表示：不
      需要被告一個月回來1、2次，直接離一離，已經給過機會
      跟時間等語，是本院審酌兩造分居日久，情感疏離，被告
      面對婚姻存續應予原告同住乙節僅現擔憂，原告亦不願再
      等待被告返家，故兩造間已難期回復共同生活，被告雖稱
      不願離婚，但並無實際行動挽救婚姻關係，實難認有維繫
      婚姻之意願，從而，依社會一般通念，堪認上開事實於兩
      造之婚姻關係產生重大之嫌隙，於客觀上已生破綻，且雙
      方主觀上亦難認有維持婚姻之意欲，故誠難期待兩造有回
      復共同生活之機會，是若勉予維持婚姻，徒增雙方仇怨，
      應認此情形已構成難以維持婚姻之重大事由，且就婚姻難
      續予維持乙節，難認原告有重於被告之可歸責性，是原告
      依民法第1052條第2項之規定訴請離婚，洵屬有據，應予
      准許，爰判決如主文所示。
據上論結，本件原告之訴為有理由，依家事事件法第51條，民事
訴訟法第78條，判決如主文。
中　　華　　民　　國　 109　　年　　12　　月　　30　　日
                  家事法庭法  官　楊蕙芬
以上正本係照原本作成。
如對本判決上訴，須於判決送達後20日之不變期間內，向本院提
出上訴狀。
中　　華　　民　　國　　109 　年　　12　　月　　30　　日
                          書記官　徐佩鈴